【裁判字號】    97,重國,11
【裁判日期】    970731
【裁判案由】    損害賠償
【裁判全文】
臺灣臺北地方法院民事判決              97年度重國字第11號
原      告  甲○○
                        號
被      告  國防部
法定代理人  丙○○
訴訟代理人  乙○○
上列當事人間請求損害賠償事件，本院於九十七年七月二十二日
言詞辯論終結，判決如下：
    主  文
原告之訴及假執行之聲請均駁回。
訴訟費用由原告負擔。
    事實及理由
一、原告主張：緣原告於民國57年5月6日向訴外人溫世維購買其
    所有坐落於中壢市○○里○鄰○○路○段524號磚造房屋1棟，
    原告購得後以之經營「桃壽商店」，販售菸酒、油鹽、糧食
    等日用雜貨，有契約書、房屋增建變更申請表、營利事業登
    記證、核定稅額繳納書可稽，一切完全合法，且該商店坐落
    十字路口，人潮眾多，土地價值約新台幣（下同）15,000,0
    00元，原告每月營收約在35,000以上。詎被告實施軍眷改建
    計劃，僅按一般住戶之規定補償原告3,000,000元，即將原
    告商店拆除，致原告至少損失9,000,000元，原告僅請求其
    中損失4,000,0 00元及營利所得2,000,000元，合計6,000,0
    00元，經向行政院等機關陳情賠償，均未獲置理。爰依國家
    賠償法第2條第2項、第11條、民法第213條、第215條之規定
    提起本件訴訟等語，並聲明：(一)被告應給付原告6,000,000
    元，及自起訴狀繕本送達翌日起至清償日止，按年息5％計
    算之利息；(二)原告願供擔保，聲請宣告假執行。
二、被告則以：「桃壽商店」即門牌號碼桃園縣中壢市○○路○
    段604號建物（門牌整編前為桃園縣中壢市○○路○段524號
    建物），業由原告於96年2月12日出賣予訴外人廖文權，是
    原告已非系爭建物所有權人或事實上處分權人，自不得主張
    其因系爭建物遭拆除而受到損害。再者，就原告否認有拆除
    原告所有之系爭建物，原告空言指陳，並未提出任何證據證
    明，並不足採，是原告起訴請求被告賠償系爭建物遭被告拆
    除之損害，自無理由等語置辯。並聲明：(一)原告之訴駁回；
    (二)如受不利之判決，被告願供擔保，請准免為假執行。
三、兩造不爭執事項：
  1.原告於57年5月6日向訴外人溫世維購買其所有坐落於中壢市
    ○○里○鄰○○路○段604號（門牌整編前為同址524號）磚造
    房屋1棟，原告購得後經營「桃壽商店」，販售菸酒、油鹽
    、糧食等日用雜貨。
  2.上開建物原告於96年2月12日出賣予訴外人廖文權，雙方並
    簽訂房屋買賣契約書。
四、按依本法請求損害賠償時，應先以書面向賠償義務機關請求
    之。又賠償義務機關拒絕賠償，或自提出請求之日起逾30
    日不開始協議，或自開始協議之日起逾60日協議不成立時，
    請求權人得提起損害賠償之訴。國家賠償法第10條第1項、
    第11條第1項分別定有明文。經查，本件原告因系爭房屋遭
    拆除之賠償事件，業於96年12月6日向行政院提出陳情書，
    請求國防部賠償原告900萬元，惟被告對此請求已逾30日而
    未開始協議，是原告逕對被告提起請求損害賠償之訴，洵屬
    合法，先予敘明。
五、本件原告主張被告應負賠償責任，無非係以被告未經同意即
    強行拆除原告所有之系爭604號房屋，造成原告之損害為據
    ，惟被告辯稱原告已將系爭房屋出售他人，實已喪失對系爭
    房屋之使用收益之權，並否認有拆除系爭房屋之事實等語。
    是本件主要之爭點厥為原告對於系爭房屋，是否仍享有使用
    或收益之權利；被告是否有強行拆除原告所有之系爭604號
    房屋。本院茲分述如次：
（一）按當事人主張有利於己之事實者，就其事實有舉證之責任
      。民事訴訟法第277條定有明文。又民事訴訟如係由原告
      主張權利者，應先由原告負舉證之責，若原告先不能舉證
      ，以證實自己主張之事實為真實，即應駁回原告之請求。
      參照最高法院17年上字第917號著有判例意旨。又按違章
      建築之讓與，雖因不能為移轉登記而不能為不動產所有權
      之讓與，但受讓人與讓與人間如無相反之約定，應認為讓
      與人已將該違章建築之事實上處分權讓與受讓人。最高法
      院86年度台上字第2272號亦有裁判意旨。
（二）經查，原告曾於96年2月12日與訴外人廖文雄簽訂房屋買
      賣契約書，將系爭桃園縣中壢市○○里○鄰○○路○段604
      號房屋出售予訴外人廖文雄，依該買賣契約書第1條「買
      賣標的」所載，該買賣範圍係指桃園縣中壢市○○里○鄰
      ○○路○段604號房屋所有權全部，該房屋未辦理登記，按
      佔用榮民段916地號土地上現狀及房屋現況為準買賣，賣
      方應依現狀騰空搬遷點交予買方，第3條第2項並約定原告
      將系爭房屋點交予買方訴外人廖文雄後，買方即可拆除地
      上物全部。由此可證，系爭房屋乃屬未辦理所有權第一次
      登記之違章建物，原告既將房屋以現況出售他人，並允諾
      買方得拆除房屋，應認原告已將該違章建築之事實上處分
      權讓與訴外人廖文雄。因原告已喪失對系爭建物之事實上
      處分權，自無法對系爭房屋再為任何之使用或收益，則系
      爭房屋雖遭人拆除，難謂對原告造成損害。
（三）又查，原告指稱系爭房屋遭被告人員強行拆除，為被告所
      否認，然原告對此有利於己之事實，並未具體舉證以明，
      則空言指稱，是否可採，即非無疑，是原告主張系爭房屋
      遭被告拆除一節，尚非遽可採信。
六、綜上所述，本件原告已將系爭房屋出售訴外人廖文雄，對於
    系爭房屋已喪失事實上之處分權，無法再為任何使用或收益
    ，是以，縱使系爭房屋遭人拆除，不能認為對原告造成損害
    ，且原告亦未舉證證明係被告拆除房屋，不能認為真實。從
    而，原告訴請被告應賠償原告600萬元之損害及法定遲延利
    息，洵屬無據，為無理由，自應駁回。原告受敗訴判決，其
    假執行之聲請即失所依據，應併予駁回。
七、兩造其餘之攻擊或防禦方法及未經援用之證據，經本院斟酌
    後，認為均不足以影響本判決之結果，自無逐一詳予論駁之
    必要，併此敘明。
八、結論：
    本件原告之訴為無理由，依民事訴訟法第78條，判決如主文
    。
中    華    民    國    97    年    7     月    31    日
                  民事第五庭    法  官  陶亞琴
以上正本係照原本作成
如對本判決上訴，須於判決送達後20日內向本院提出上訴狀
中    華    民    國    97    年    7     月    31    日
                                書記官  蔡月女


司法院資訊處製作；財團法人民間司法改革基金會備份。
